#Grandes Mudanças
#Juntando tudo em um arquivo, houve mudança do nome do dataframe de "realCsv" para "df"
Os blocos de código estão restringidos pelo símbolo:
```{r}
```
e pode ser criado novos blocos de código usando o comando 'Ctrl+Alt+I'

Instalando arquivos
e removendo qualquer variáveis anteriores armazenadas no RStudio
```{r}
install.packages("rmarkdown")
install.packages("ggplot2")
install.packages("kableExtra")
install.packages("dplyr")
install.packages("tidyverse")
library(tidyverse)
library(ggplot2)
library(kableExtra)
library(dplyr)
rm(list=ls())
```
Lê o arquivo formatado que deve estar no seu computador
e abre uma aba vizualizando o que leu
```{r}
df = read.csv("csvReduzido.csv")
View(df)
```
Vizualiza a estrutura do data frame (da tabela .csv)
```{r}
str(df)
```

Vizualiza parte dos dados
```{r}
glimpse(df)
```
Algumas características das colunas
```{r}
summary(df)
```

-------------------------------ANÁLISE EXPLORATÓRIA DE DADOS----------------------------
-------------1)MARCA(BRAND)

Cria variáveis para cada coluna
```{r}
attach(df)
```
Criação de uma tabela com as 5 marcas mais comums (Tire os '#' para vizualizar as tabelas)
```{r}
brandTable <- table(brand)
#View(brandTable)
brandTableDataFrame <- as.data.frame(brandTable)
colnames(brandTableDataFrame) <- c("Brand","Frequency")
mostCommomBrands <- top_n(brandTableDataFrame,5)
View(mostCommomBrands)
df <- df[brand %in% mostCommomBrands$Brand,]
#View(df)
```
Salva o arquivo das tabela criada (Tire o '#" caso queira salvar)
```{r}
#write.csv(df, file = 'top5.csv', row.names = FALSE)
```

Separa as médias de preço das 5 marcas mais frequentes
```{r}
meanFT = mean(df[df$brand == "Fiat","avg_price_brl"],na.rm=TRUE)
meanGM = mean(df[df$brand == "GM - Chevrolet","avg_price_brl"],na.rm=TRUE)
meanFD = mean(df[df$brand == "Ford","avg_price_brl"],na.rm=TRUE)
meanMB = mean(df[df$brand == "Mercedes-Benz","avg_price_brl"],na.rm=TRUE)
meanHD = mean(df[df$brand == "VW - VolksWagen","avg_price_brl"],na.rm=TRUE)

dfMeanBrand = data.frame(
  Brand = c("Fiat", "GM - Chevrolet", "Ford", "Mercedes-Benz", "VW - VolksWagen"),
  Média = c(meanFT, meanGM, meanFD, meanMB, meanHD)
)
dfMeanBrand
```
Plota o gráfico colorido com as frequências das 5 marcas
```{r}
novo = df[df$avg_price_brl < 100000,]
ggplot(novo)+aes(x=avg_price_brl,fill=brand)+geom_histogram()
```
Plota um boxplot das mesmas marcas
```{r}
ggplot(novo)+aes(x=brand)+geom_boxplot()
```
Plota as médias de preço das 5 marcas
```{r}
ggplot(dfMeanBrand, aes(x = Brand, y = Média,fill = Brand)) +
  geom_bar(stat = "identity")
```

-------------2)COMBUSTÍVEL(FUEL)
Vizualiza quantos carros tem com cada combustível
```{r}
table(df$fuel)
```
Separa as médias de preço por combustível
```{r}
meanG = mean(df[df$fuel == "Gasoline","avg_price_brl"],na.rm=TRUE)
meanD = mean(df[df$fuel == "Diesel","avg_price_brl"],na.rm=TRUE)
meanA = mean(df[df$fuel == "Alcohol","avg_price_brl"],na.rm=TRUE)
```
Constrói a tabela de preço médio de cada combustível
```{r}
dfMeanFuel = data.frame(
  Fuel = c("Gasoline", "Diesel", "Alcohol"),
  Média = c(meanG, meanD, meanA)
)
dfMeanFuel
```
Plota gráfico de média de preço de cada combustível
```{r}
ggplot(dfMeanFuel, aes(x = Fuel, y = Média, fill = Fuel)) +
  geom_bar(stat = "identity")
```
-------------3)IDADE(AGE_YEARS)
Plota gráfico de Preço x Idade
```{r}
library(ggplot2)
?ggplot
ggplot(cars, aes(x = age_years, y = avg_price_brl)) +
  geom_line(stat = "summary", fun.data = "mean_se", size = 0.6) +
  geom_point(stat = "summary") +
  geom_errorbar(stat = "summary", fun.data = "mean_se", width = 0.2) +
  ylab("Preço") +
  xlab("Idade")
```
